臺灣苗栗地方法院刑事判決　　　　　　　 93年度易字第183號
公　訴　人　臺灣苗栗地方法院檢察署檢察官
被　　　告　丁○○
上列被告因竊盜案件，經檢察官提起公訴 （93年度偵字第191號
），本院判決如下：
    主  文
丁○○無罪。
　　理  由
一、公訴意旨略以：被告丁○○與甲○○（業經檢察官另為緩起
    訴處分）共同意圖為自己不法之所有，並基於竊盜之犯意聯
    絡，由被告丁○○以每小時新臺幣（下同）800 元之代價，
    僱請甲○○，自民國92年12月28日起至93年1 月5 日上午7
    時為警查獲止，在苗栗縣後龍鎮國立臺灣藝術大學校區預定
    地，即苗栗縣後龍鎮○○段大庄小段101 之9 地號如附表所
    示Ａ、Ｂ、Ｃ區域內，由被告丁○○駕駛挖土機竊取天然土
    石，裝載至甲○○所駕駛之拼裝車車斗上，分別挖取Ａ區面
    積約78 6平方公尺、深約1.2 公尺；Ｂ區面積約775 平方公
    尺、深約1 公尺；Ｃ區面積約32平方公尺、深約40公分。再
    由甲○○將竊得土石運往苗栗市○○段947 之1 、947 、94
    6 、946 之1 地號如附表所示Ｄ區域上之空地堆置，佔地面
    積約403 平方公尺、高約6.9 公尺之三角錐形土堆，另由被
    告丁○○以不詳方式變賣圖利。嗣93年1 月5 日上午7 時許
    ，為警在現場當場查獲甲○○，因認被告丁○○係涉犯刑法
    第320 條第1 項之竊盜罪嫌。
二、按犯罪事實應依證據認定之，無證據不得認定犯罪事實；又
    不能證明被告犯罪者，應諭知無罪之判決，刑事訴訟法第15
    4 條第2 項、第301 條第1 項分別定有明文。次按所謂證據
    ，須適於為被告犯罪事實之證明者，始得採為斷罪資料，如
    未能發現相當證據，或證據不足以證明，自不能以推測或擬
    制之方法，以為裁判基礎（最高法院53年臺上字第2750號判
    例意旨參照）。再按被告或共犯之自白，不得作為有罪判決
    之唯一證據，仍應調查其他必要之證據，以察其是否與事實
    相符，為刑事訴訟法第156 條第2 項所明定，立法目的，在
    以補強證據擔保被告或共犯自白之真實性。亦即以補強證據
    之存在，藉以限制合法自白在證據上之價值，俾發現實質的
    真實，故被告或共犯雖經自白，然若無其他補強證據足以擔
    保其自白確與事實相符，該自白仍非刑事訴訟法上得據之為
    認定被告犯罪事實之證據，不得單憑此而為被告不利之認定
    （最高法院93年度台上字第4894號判決意旨參照）。
三、本件公訴人認被告丁○○涉犯上開竊盜罪嫌，無非以前開事
    實業據被告於警詢及偵查中坦承不諱，核與同案被告甲○○
    自白之情節相符，並有照片8 幀及苗栗縣政府會勘紀錄、苗
    栗縣竹南地政事務所複丈成果圖等在卷資為論據。訊據被告
    堅決否認有公訴人所指之竊盜犯行，辯稱：並未盜採砂石，
    係事發後，案外人丙○○與己○○至其住處，丙○○要求被
    告頂替本案駕駛挖土機之司機，聲稱不會有事，且答應給新
    臺幣（下同）60,000元作為報酬，渠等並共同前往案外人乙○○住處商討，丙○○復陪其前往後龍分駐所製作筆錄，嗣
    又與戊○○駕車帶其前往山區勘察地形，以便應訊，但後來
    丙○○未依約給付報酬也未處理後續，感覺被騙，才供出頂
    替一事等語。經查：
（一）警察於上開時、地查獲本件盜採砂石案件時，現場僅查獲
      駕駛拼裝車將砂石載離現場之司機即同案被告甲○○，而
      駕駛挖土機挖取砂石之司機則當場逃逸，甲○○遭警察逮
      捕後，經警帶回苗栗縣警察局竹南分局後龍分駐所製作筆
      錄時亦未供稱被告係駕駛挖土機之司機，被告係事後自行
      前往上開分駐所表示係駕駛挖土機之司機而接受警察詢問
      乙節，業經同案被告甲○○供明在卷，亦有苗栗縣警察局
      竹南分局解送人犯報告書1 紙在卷可稽，足見警方在現場
      並未查獲被告駕駛挖土機盜採砂石；縱依卷附之會勘紀錄
      、苗栗縣竹南地政事務所複丈成果圖，亦僅能證明現場土
      地係屬國有土地、坐落位置及被盜挖面積，至本件究係何
      人挖取砂石則無從證明，是不能遽以上開證據認定被告即
      係本件駕駛挖土機盜採砂石之人。
（二）關於被告於警詢及偵查中供稱有盜採砂石且僱用甲○○載
      運砂石乙節，依據卷附現場照片，固有1 名男性司機駕駛
      挖土機挖取砂石、拼裝車裝滿砂石及堆置砂石等現場盜採
      畫面，雖照片中之挖土機司機，面容及五官模糊，難以分
      辨究係何人；但照片中之男子為黑髮，而被告之頭髮為白
      色，已與被告之特徵明顯不符，亦經證人甲○○證述在卷
      （本院卷第113 頁），足見被告在警詢及偵訊時供稱其為
      駕駛挖土機之司機云云，已與事實不符；再訊之被告先供
      稱挖取砂石係自己要修理房屋，嗣又改稱：係要將砂石運
      往山上填東西云云；其在最後一次偵查中又改口稱該處是
      別人挖的云云（見偵查卷第59頁），被告之供述不僅前後
      不一，且互相矛盾，被告於警詢及偵查中之自白既有上開
      瑕疵，自難予以採信。
（三）證人甲○○雖於警詢及偵查中供稱係受被告僱用在現場載
      運砂石，當時跑掉的司機就是被告乙節，惟嗣於本院審理
      時即改口證稱不知駕駛挖土機之司機為何人，當時對方係
      以對講機聯絡，僅知僱用者為綽號「阿弟仔」之人，並不
      知丁○○是否就是「阿弟仔」，後來係因被告到場後表示
      他就是「阿弟仔」，所以才供稱被告就是「阿弟仔」等語
      （見本院卷第105 、116 頁），且證人甲○○為警查獲後
      ，原先供稱僅知悉僱用人之綽號為「阿弟仔」，不知實際
      上係何人，嗣被告到場後，始改稱綽號「阿弟仔」即為被
      告（見偵查卷第14頁），此觀證人甲○○93年1 月5 日警
      詢筆錄自明，再者，證人甲○○於本院審理時供稱在後龍
      分駐所時，有請其妻庚○○打電話聯絡「阿弟仔」到場，
      之後被告即自行到場，然證人庚○○卻證稱當時並未打電
      話給「阿弟仔」，亦不認識「阿弟仔」等語（見本院卷第
      143 、144 頁），互核二者之證詞顯然矛盾，可見被告是
      否即係證人甲○○所指之「阿弟仔」本人亦有疑義。證人
      甲○○所供關於被告盜採砂石之情節，既有前開瑕疵可指
      ，且未有足以令人確信其陳述為真實之補強證據，以擔保
      其所為不利於被告之陳述之真實性，故亦不得以證人甲○○於警詢及偵查中之供述而遽為不利被告之認定。
（四）本件案發後，案外人丙○○至被告住處表示因駕駛挖土機
      之司機未被警查獲，遂要求被告頂替該名司機，並應允給
      付60,000元報酬，案外人己○○並表示乙○○住處鄰近後
      龍分駐所，較為熟悉，渠等遂共同驅車前往乙○○住處商
      討頂替事宜，嗣由案外人丙○○陪同被告至後龍分駐所製
      作警詢筆錄乙節，業據證人己○○於本院審理時結證甚詳
      （見本院卷第199 、200 、201 、205 、212 、213 頁）
      ，參之證人己○○與本案並無利害關係，無須偏袒任何一
      方，是其在負擔刑法上偽證罪責之風險下所為證述之內容
      ，應可採信，足見被告辯稱其係因為丙○○之要求而出面
      頂替乙節，應非憑空杜撰。
（五）證人乙○○雖證稱被告未曾與丙○○及己○○一起至其住
      處，且當天不在家，也未與渠等談論，更不知被告頂替之
      事云云，惟上揭事實，已據證人己○○證述屬實，且證人
      己○○於本院審理時一再證稱：乙○○當天確實有在家，
      丙○○、乙○○與被告確實有談事情，我們怕做證會不會
      因此牽連到我們（見本院卷第212 、213 頁），然證人乙○○亦證稱與被告、證人己○○及案外人丙○○之間並無
      恩怨等語，則證人己○○自無設詞誣陷證人乙○○，而使
      其涉案之理，參以證人乙○○現仍因他案在監執行中，有
      臺灣高等法院出入監紀錄表在卷可證，其恐因證述被告頂
      替盜採砂石案件之內容，再度涉及其他刑事案件，而身陷
      囹圄，以致證詞刻意迴避，亦非無因，是證人乙○○證述
      與證人己○○證詞不符之部分，尚不足為不利於被告之認
      定。
（六）被告辯稱為方便應訊而去勘查現場一事，案外人丙○○與
      證人戊○○駕車搭載被告至附近山區查看地形之事實，亦
      據證人戊○○於本院審理時證述明確（見本院卷第216-21
      8 頁）。倘若被告確係本案盜採砂石之人，對現場地形早
      已知悉，何須事後為了如何應訊而重新勘查地形？再者，
      案外人丙○○並非本件警察當場查獲盜採砂石之人，亦未
      曾經警詢問調查過，被告竟然需由其帶同勘查現場，勾勒
      犯罪情節，若非被告毫無親身經驗，何須如此大費周章？
      是被告辯稱並非本案駕駛挖土機之司機乙節，亦非無據。
（七）被告於本院審理時一再堅稱係因案外人丙○○要求，才出
      面頂替本件駕駛挖土機挖取砂石之司機，並提供「易達土
      木包工業、丙○○」之名片1 紙附卷為憑，參之案外人丙○○曾於被告羈押在臺灣苗栗看守所期間即94年1 月10日
      ，與被告接見談話表示：「（丙○○：）我的意思是看它
      判多久，這邊這裡面我幫你（指被告）負責。」、「（被
      告：）你那個甚麼勒‧‧挖的全部拍出來了。」、「（丙○○：）全部有被拍出來？」、「（被告：）拍出來拿給
      那個甚麼人看呀。」、「（丙○○：）長毛（指甲○○）
      ，有拿給長毛看？」、「（丙○○：）相片有全部被拍出
      來？」、「（被告：）對呀，對呀」、「（丙○○：）那
      他有講甚麼嗎？」、「（被告：）我那知道，他（指長毛
      即甲○○）上次差點被收押」、「（丙○○：）等一下我
      匯一點錢給你，好嗎？」、「（丙○○：）如果被羈押，
      每個月我會幫你匯，經濟不用擔心，然後我會過來看你。
      」等語，且當場匯款2,000 元予被告花用等情，有臺灣苗
      栗看守所「94年1 月10日與丙○○先生接見談話錄音帶1
      捲及錄音帶譯文、受刑人接見談話紀錄卡、收容人保管款
      收款收據各1 份在卷可稽，而上開錄音帶譯文，係被告與
      案外人丙○○在看守所內接見之對話，已經被告當庭確認
      無訛，足認該譯文內容之真實性可採，而稽之前開對話內
      容，經核亦與被告辯稱丙○○要求其頂替本案且答應給付
      報酬之情節大致吻合，衡諸一般社會常情，案外人丙○○
      與被告非親非故，竟對本件涉案相關內容了解甚深，還因
      被告羈押於看守所內而承諾定期匯錢供被告花用，可見案
      外人丙○○與本案之關係匪淺，益見被告辯稱其係因丙○○要求而出面頂替乙情，係屬可採。
（八）至檢察官聲請傳訊證人丙○○部分，本院認本件事證已臻
      明確，縱使丙○○到庭證述，與本院查明之事實不生影響
      ；況本院先後於93年12月7 日、94年1 月4 日、94年4 月
      26日屢次傳喚其到庭做證，又依被告所提供之地址及
      址命警拘提未果，以上有本院送達證書3 紙及拘提結果報
      告書2 份在卷足憑，是此部分已無再行調查之必要，附此
      敘明。
四、綜上，公訴人所舉事證，非無合理性之懷疑，未達於通常一
    般人均不至於有所懷疑，堪予確信其已臻真實之程度，不足
    據以為被告確犯竊盜罪之認定，且被告於警詢及偵查中之自
    白與事實不符，自難憑採，而被告所舉有利於己之證人己○○、戊○○所為之證詞，尚屬可採，均已如前述，是被告辯
    稱替人頂罪乙節，應堪採信，揆諸首開法條規定及說明，本
    件不能證明被告犯罪，自應為無罪之諭知。
五、至被告是否另涉犯刑法第164 條第2 項之頂替罪嫌及證人丙○○是否涉犯竊盜罪嫌，宜由檢察官另行偵查而為妥適之處
    理，併此敘明。
據上論斷，應依刑事訴訟法第301 條第1 項前段，判決如主文。
本案經檢察官黃彥琿到庭執行職務。
中　　華　　民　　國　　94　　年　　5 　　月　　10　　日
                  刑事第3庭   審判長法  官  劉興浪
                                    法  官  楊台清
                                    法  官  林卉聆
以上正本證明與原本無異。
如不服本判決，應於送達後10日內向本院提出上訴狀。
       　　                     　　書記官　盧俊良
中　　華　　民　　國　　94　　年　　5 　　月　　10　　日
